【裁判字號】    97,上訴,1750
【裁判日期】    980325
【裁判案由】    違反電信法等
【裁判全文】
臺灣高等法院高雄分院刑事判決        97年度上訴字第1750號
上  訴  人  臺灣高雄地方法院檢察署檢察官
上  訴  人
即  被  告  甲○○
                      1
選任辯護人  蔡錫欽律師
上列上訴人因被告違反電信法等案件，不服臺灣高雄地方法院96
年度訴字第3585號中華民國97年7 月31日第一審判決（起訴案號
：臺灣高雄地方法院檢察署95年度偵字第20994 號、96年度偵字
第2999、22592號），提起上訴，本院判決如下：
    主  文
原判決撤銷。
甲○○共同連續犯電信法第五十六條第一項之盜接電信設備通信
罪，處有期徒刑壹年陸月，減為有期徒刑玖月。扣案之T 型板手
貳支、轉接工具壹組及盜接號碼單壹張，均沒收之。又共同犯電
信法第五十六條第一項之盜接電信設備罪，共陸拾肆罪，各處有
期徒刑陸月，均減為有期徒刑參月，扣案之T 型板手貳支、轉接
工具壹組及盜接號碼單壹張，均在各罪項下沒收之。應執行有期
徒刑肆年。扣案之T 型板手貳支、轉接工具壹組及盜接號碼單壹
張，均沒收之。
    事  實
一、甲○○與真實姓名年籍不詳綽號「大輝」及「阿南」之人，
    在中國大陸廈門地區共組盜接電話線之上游不法組織，並由
    甲○○出面僱用洪炎棠、郭惠生等人在臺灣地區從事盜接電
    話工作，又透過郭惠生僱用林志鴻負責將所盜接之電話線路
    通知詐欺集團成員，甲○○、「大輝」、「阿南」，與郭惠
    生、洪炎棠、林志鴻等人（郭惠生、洪炎棠、林志鴻3 人業
    經原審判處罪刑確定），為獲取自己不法之利益以達幫助詐
    欺集團成員實施詐欺取財行為之目的，於民國94年9 月23日
    起至95年5 月2 日止，共同基於幫助詐欺集團成員實施詐欺
    ，及意圖為第三人不法利益之盜接他人電信設備通信之概括
    犯意聯絡，自95年7 月10日起至同年8 月8 日止，則係分別
    基於上開犯意聯絡，由甲○○出面以盜接1 線電話代價新臺
    幣（下同）2 千元僱用郭惠生，另以盜接1 線電話代價1千5
    百元僱用洪炎棠，郭惠生、洪炎棠再以盜接1 線電話代價1
    千2 百元，先後分別僱用有上開共同犯意聯絡之黃坤義、高
    偉龍、蘇鼎傑、翁銘祥、卓世偉、洪貿賢、陳政龍等人從事
    盜接工作（除洪貿賢、陳政龍2 人業經另案判決確定外，其
    他5 人則經原審判處罪刑確定）。渠等作案方式為2 人1 組
    ，1 人負責把風，1 人負責下手，事先尋找不特定之舊式公
    寓，進入樓梯間，打開電信箱，持盜轉接話機組，如測試並
    發現有申設轉接功能之門號時，即以夾線方式利用此功能輸
    入設定大陸方面不法組織所預先提供之電話號碼，而以此方
    式盜接電話線，再由林志鴻以網路MSN （即時通訊）與詐欺
    集團成員綽號「阿麗」之人聯絡，將每日盜接得之電話號碼
    傳送予「阿麗」，甲○○等人即以每1 線電話3 千5 百元代
    價，出賣予詐欺集團從事詐騙牟利。郭惠生連續於94年9 月
    間，指示洪貿賢，在高雄市○○○ 路22巷30號盜接（07）00
    00000 、0000000 號電話（詐欺集團用於犯附表一編號1 之
    犯行）；指示黃坤義、高龍偉，在高雄縣鳳山市○○路○ 段
    42號之2 盜接（07）0000000 號電話（詐欺集團用於犯附表
    一編號2 之犯行），在高雄市○○路46巷4 弄1 號之1 盜接
    （07）0000000 號電話，在在高雄縣鳳山市○○路○ 段44號
    盜接（07）0000000 號電話（詐欺集團用於犯附表一編號3
    之犯行）；郭惠生又自95年7 月10日起，分別指示黃坤義、
    高偉龍、蘇鼎傑、卓世偉（卓世偉自95年7 月起與蘇鼎傑撘
    檔）、翁銘祥等人盜接之電話，詳如附表三所示。另洪炎棠
    則僱用黃坤義、高偉龍、翁銘祥連續盜接之電話，則詳如附
    表二（該附表二所列電話，卓世偉未參與盜接），因此共造
    成中華電信股份有限公司電話費損失2,420.92元，維修費用
    損失93,976元。而該詐騙集團則使用部分盜接所得之電話，
    於附表一所示之時間、地點、及犯罪方法，向被害人等行騙
    ，被害人等陷於錯誤而交付如附表一所示之金額。嗣經臺灣
    高雄地方法院檢察署檢察官指揮高雄市政府警察局刑警大隊
    ，於95年8 月8 日上午7 時許，在臺北市○○○路○ 段175
    巷口，當場查獲正在盜接電話之蘇鼎傑、翁銘祥2 人，並扣
    得蘇鼎傑所有供盜接使用之T 型板手2 枝、轉接工具1 組及
    盜接號碼單1 張，再循線查獲上情。
二、案經高雄市政府警察局、法務部調查局高雄市調查處移送臺
    灣高雄地方法院檢察署檢察官偵查起訴。
    理  由
壹、程序部分：
    按被告以外之人於審判外之陳述，雖不符同法第159 條之1
    至第159 條之4 規定，而經當事人於審判程序同意作為證據
    ，法院審酌該言詞陳述或書面陳述作成時之情況，認為適當
    者，亦得為證據；當事人、代理人或辯護人於法院調查證據
    時，知有同法第159 條第1 項不得為證據之情形，而未於言
    詞辯論終結前聲明異議者，視為有前項之同意，同法第159
    條之5 亦已明揭其旨。本案用以認定被告犯罪事實存否之被
    告以外之人之於審判外所為之言詞及書面陳述，雖為傳聞證
    據，然檢察官、被告及辯護人於原審及本院審理時均同意為
    證據，且於本院言詞辯論終結前均未聲明異議，本院審酌上
    開書面陳述其作成時之情況，皆無何違法取證或不適當之情
    形，是依上開規定均得作為證據。
貳、實體部分：
一、訊據被告甲○○，雖坦承曾介紹郭惠生與洪炎棠給詐欺集團
    成員認識，並知道郭惠生等人從事盜接電話行為之事實，惟
    矢口否認有僱用郭惠生、洪炎棠等人從事盜接電話交付詐欺
    集團使用之犯行，辯稱：伊剛開始有介紹他們認識，但於94
    年2 月間，伊就沒有參與活動云云（見本院98年3 月4 日審
    判筆錄第2頁）。惟查：
  (一)附表一編號1 至3 號所示之為詐欺集團成員用以行騙之電話
    ，以及附表二、三各編號所示之電話，均係郭惠生、洪炎棠
    ，先後分別僱用黃坤義、高偉龍、蘇鼎傑、翁銘祥、卓世偉
    、洪貿賢、陳政龍等人盜接後，再由林志鴻以電腦MSN 方式
    傳送給在大陸地區綽號「阿麗」之人後，其中如附表一各編
    號所示之電話，再由在大陸地區之詐欺集團成員，以如附表
    一各編號所示之犯罪方法，向附表一各編號所示之被害人行
    騙，致使該等被害人因而遭詐騙交付如附表一各編號所示之
    被害金額，並使中華電信股份有限公司受損害之事實，有如
    附表一各編號所示之被害人乙○○等13人於警詢、中華電信
    股份有限公司高雄營運處專員陳俊榮於警詢之指述綦詳，且
    與原審共同被告洪炎棠、郭惠生、高龍偉、蘇鼎傑、翁銘祥
    、卓世偉、林志鴻等人分別於警詢、偵訊或原審審理時陳述
    明確並相符，又有共犯洪貿賢、陳政龍2 人於警詢陳述明確
    且相符；並有郭惠生、黃坤義在盜接電話地點之現場指認筆
    錄、0000000000、0000000000、0000000000、0000000000號
    行動電話通聯紀錄及被盜接電話被害人訪談紀錄、被害人電
    話申裝資料等附卷可稽，並有於95年8 月8 日查獲蘇鼎傑、
    翁銘祥時，扣得之T 型板手2 支、轉接工具1 組及盜接號碼
    單1 張等物可證，故此部分之事實，應可認定。
  (二)而被告於原審審理時供承稱：坦承起訴犯行，但伊並不是犯
    罪集團的首腦人物，郭惠生所述的伊承認，伊確實有僱用郭
    惠生從事盜接工作等語（見原審97年7 月15日審判筆錄，原
    審卷二第198 頁背面），惟辯稱：真正的主謀是郭春榮，伊
    是受僱於他從93年底到94年，95年伊就已經回臺灣另外找工
    作了云云（見同上審判筆錄）。惟洪炎棠於偵查中證稱：伊
    受僱於甲○○，伊都稱呼她「姐仔」，她以前任職力大應收
    帳款公司，之後伊也任職該公司，她知道伊會修理電話，所
    以找伊做盜接電話，伊後來有找郭惠生參加，伊的薪水一開
    始是甲○○用地下通匯將錢匯到伊親友的戶頭，後來是郭惠
    生交給伊，她於93年11月間開始僱用伊，到95年4 月伊就沒
    做了等語（見96年7 月10日偵訊筆錄，96他4560號卷第40-4
    2 頁），其於警詢、調詢時，亦為大致相符之陳述；郭惠生
    於偵查中證稱：伊受僱於甲○○，她以前任職力大應收帳款
    公司，伊也任職該公司，她先找洪炎棠，然後洪炎棠再找伊
    。她於93年或94年間開始僱用伊，伊於95年1 月間曾離職，
    但後來伊再受僱於甲○○的小弟，但等於還是受僱於甲○○
    ，直到被查獲時為止等語（見96年7 月10日偵訊筆錄，96他
    4560號卷第39-40 頁）；高偉龍於偵查中證稱：甲○○透過
    洪炎棠僱用伊，因為聊天時洪炎棠會提到，而且伊也見過甲
    ○○，甲○○從大陸回來時，伊也有拿過過年紅包，她於94
    年5 月到95年7 、8 月間僱用伊等語（見96年7 月10日偵訊
    筆錄，96他4560號卷第43-44 頁）；林志鴻於偵查中證稱：
    伊是郭惠生僱用，但伊見過甲○○，她於95年農曆過年時，
    曾直接打電話給伊，約好地點後，她拿過紅包給伊，說是過
    年時的工作獎金等語（見96年7 月10日偵訊筆錄，96他4560
    號第42-43 頁），則洪炎棠、郭惠生、高偉龍及林志鴻等人
    於偵查中之上開所證，均相符合，自可採信；此亦與郭惠生
    於原審審理時證稱：本案盜接電話伊確實受僱於甲○○，關
    於盜接電話線路的部分伊都是跟「阿南」核對，但是匯款的
    部分，應該都是甲○○匯款的。（法官問：在96他4560號卷
    第39、40頁當時檢察官有直接問你，甲○○是不是就是僱用
    你盜接電話的陳總，是不是甲○○直接僱用你的，你當時回
    答是否屬實？）伊當時回答確係屬實。伊確實是受僱於甲○
    ○的，但伊叫她「姐仔」，不是叫她「陳總」等語情節相符
    （見原審97年7 月15日審判筆錄，原審卷二第198 頁）。再
    參諸附表一所示之被害人等之被詐欺之時間，以及附表二、
    三盜接電話之時間，應可認定被告應係自94年9 月23日（附
    表一編號1 之犯罪時間）起，至查獲本案時之95年8 月8 日
    止，確有僱用他人盜接電話供詐欺集團成員詐騙使用之事實
    。故被告上開所辯：僅介紹認識，沒有僱用；於94年2 月間
    即沒有參與云云，實不能採信。
  (三)綜上所述，被告上開犯罪事證明確，其犯行堪予認定，自應
    依法論科。辯護人聲請傳喚郭惠生，以證明被告參與本案犯
    行之時間，因郭惠生業於原審審理時到庭作證，而經被告對
    質、詰問，且此部分之待證事實已臻明確，故本院認無再傳
    喚其作證之必要，並此敘明。
二、按電信法第56條第1 項之罪，以意圖為自己或第三人不法之
    利益，使用有線、無線或其他電磁方式，盜接或盜用他人電
    信設備通信者為要件。本罪之處罰詐得免繳電信通信費用之
    不法利益規定，乃刑法詐欺得利罪之特別法，依特別法優於
    普通法之原則，此部分自毋庸再論以刑法詐欺得利罪。且按
    本罪構成要件所稱以有線、無線或其他電磁方式，盜接或盜
    用他人電信設備通信者，並不限於以盜拷他人行動電話之序
    號、內碼等資料於自己之手機內，為盜用之唯一方式，其他
    諸如：利用他人住宅內之有線電話，盜打他人電話為通信行
    為；或在住宅外之電話接線箱內，盜接他人之有線電話線路
    ，以自己之電話機盜打他人電話為通信行為；或意圖為自己
    不法之所有，竊取他人之行動電話手機，進而為盜打通信之
    行為；或僅以使用竊盜之意思，擅取他人之行動電話手機為
    盜打通信之行為等，不一而足，皆成立本罪（最高法院88年
    度台非字第43號判決意旨、最高法院88年1 月19日88年度第
    一次刑事庭會議決議參照）。又按刑法上之幫助犯，係對於
    犯罪與正犯有共同之認識，而以幫助之意思，對於正犯資以
    助力，而未參與實施犯罪之行為者而言（最高法院75年度台
    上字第1509號、84年度台上字第5998號、88年度台上字第12
    70號判決意旨參照）。本件被告明知所僱用郭惠生等人盜接
    之電話係提供予詐欺集團使用，再由詐欺集團成員利用上開
    電話，向被害人施以詐術，騙取如起訴書附表一所示之金錢
    ，該詐欺集團所為應係犯刑法之詐欺取財罪，惟被告單純提
    供盜接電話予詐欺集團使用之行為，並不能逕與詐欺集團向
    被害人施以欺罔之詐術行為等視，復無證據證明被告有參與
    本件起訴書附表一所載詐欺取財犯行之構成要件行為，亦無
    證據證明被告與實施詐欺取財犯行之行為人間，有共同犯意
    聯絡，是被告所為僅係對於詐欺集團之詐欺取財犯行，資以
    助力，是核其此部分所為，係犯刑法第30條第1 項前段、第
    339 條第1 項之幫助詐欺取財罪。檢察官上訴意旨稱：被告
    係在犯罪組織中居於核心主導地位，於本案發生時多次出入
    大陸地區，並於農曆年間返台發放獎金與其他共犯，又於電
    話盜接完成當日，即將電話供作詐騙使用，故其與詐騙集團
    成員間實乃緊密相依之分工關係，當屬共同正犯云云，查被
    告雖確有檢察官所指上開出入大陸地區、返台發放共犯獎金
    及隨時將盜接電話交付詐欺集團成員使用之事實，但此等行
    為仍非詐欺取財罪之犯罪構成要件行為，且又無證據可證被
    告與詐欺集團之正犯間，有何共同犯意聯絡，已如上述，故
    自不得遽認被告應負詐欺取財罪正犯之罪責，檢察官此部分
    之上訴理由，尚無足採，併此敘明。
三、被告行為後，刑法業於94年2 月2 日修正公布，並於95年7
    月1 日施行。按行為後法律有變更者，適用行為時之法律，
    但行為後之法律有利於行為人者，適用最有利於行為人之法
    律，修正後刑法第2 條第1 項定有明文。而該條係規範行為
    後法律變更所生新舊法律比較適用之準據法，是刑法第2 條
    本身雖經修正，但該條文既屬適用法律之準據法，本身尚無
    比較新舊法之問題，應逕適用裁判時之刑法第2 條規定以決
    定適用之刑罰法律。另於比較時應就罪刑有關之共犯、未遂
    犯、想像競合犯、牽連犯、連續犯、結合犯，以及累犯加重
    、自首減輕暨其他法定加減原因（如身分加減）與加減比例
    等一切情形，本於統一性及整體性原則，綜其全部罪刑之結
    果而為比較（最高法院95年5 月23日刑事庭第8 次會議決議
    參照）。經查：
  (一)刑法第55條後段牽連犯之規定，業於刑法修正後刪除，此刪
    除雖非犯罪構成要件之變更，但依修正後規定，即應將各次
    犯行以數罪併合處罰，顯已影響行為人刑罰之法律效果，自
    屬法律有變更，比較修正前、後之刑法規定，應以修正前之
    規定對被告較為有利。
  (二)刑法第56條連續犯之規定，業於刑法修正後刪除，此刪除雖
    非犯罪構成要件之變更，但依修正後規定，即應將各次犯行
    以數罪併合處罰，顯已影響行為人刑罰之法律效果，自屬法
    律有變更，比較修正前、後之刑法規定，應以修正前之規定
    對被告較為有利。
  (三)關於法定刑罰金刑部分，刑法分則編各罪所定罰金之貨幣單
    位原為銀元，且依修正前刑法第33條第5 款規定，罰金刑為
    1 銀元以上，而有關罰金倍數之調整及銀元與新臺幣之折算
    標準，則定有「罰金罰鍰提高標準條例」及「現行法規所定
    貨幣單位折算新臺幣條例」，除罰金以1 銀元折算3 元新臺
    幣外，並將72年6 月26日以前修正之刑法部分條文罰金數額
    提高2 至10倍，其後修正者則不再提高倍數；嗣修正後刑法
    第33條第5 款則將罰金刑提高為新臺幣1,000 元以上，並以
    百元計算之，且因刑法第33條第5 款所定罰金貨幣單位既已
    改為新臺幣，刑法分則編各罪所定罰金之貨幣單位亦應配合
    修正為新臺幣，且考量刑法修正施行後，不再適用「現行法
    規所定貨幣單位折算新臺幣條例」，為使刑法分則編各罪所
    定罰金之最高數額與刑法修正前趨於一致，爰增訂刑法施行
    法第1 條之1 規定，將刑法分則編各罪所定罰金之貨幣單位
    均改為新臺幣，並將72 年6月26日以前修正之刑法部分條文
    罰金數額提高為30倍，其後新增或修正者則提高為3 倍。是
    以刑法分則編各罪所定罰金刑之最高數額，於上開規定修正
    後仍屬一致，並無不同；但關於刑法第33條第5 款所規定罰
    金刑之最低數額，修正前為銀元1 元即新臺幣3 元以上，因
    修正後已提高為新臺幣1,000 元以上，自以修正前之規定較
    為有利。
  (四)刑法第30條幫助犯規定亦有修正，惟修正前後僅條文用字有
    所不同，但適用之結果均無不利於被告，自無新舊法比較之
    問題，應逕予適用修正後之規定，論以幫助犯。
  (五)刑法第28條共同正犯規定亦有修正，修正前刑法第28條原規
    定：「2 人以上共同實施犯罪之行為者，皆為正犯」，修正
    後則改為「2 人以上共同實行犯罪之行為者，皆為正犯」，
    將舊法之「實施」修正為「實行」。原「實施」之概念，包
    含陰謀、預備、著手及實行等階段之行為，修正後僅共同實
    行犯罪行為始成立共同正犯。是新法共同正犯之範圍已有限
    縮，排除陰謀犯、預備犯之共同正犯。新舊法就共同正犯之
    範圍既因此而有變動，自屬犯罪後法律有變更，而非僅屬純
    文字修正，應有新舊法比較適用之問題，比較修正前，後之
    規定，以修正後之規定較有利於被告。
  (六)刑法第51條數罪併罰規定亦有修正，依修正前刑法第51條第
    5 款規定，數罪併罰「不得逾20年」，修正後刑法則改為「
    不得逾30年」，比較結果，此部分以修正前刑法較有利被告
    。
  (七)經綜合比較前述法律變更之結果後，因修正後之規定並未對
    被告更為有利，就應比較新舊法法律部分，依據刑法第2 條
    第1 項前段，就被告於95年7 月1 日以後之犯行，應一體適
    用修正前刑法之規定。
四、論罪：
  (一)就被告於95年6月30日以前之犯行部分：
  1.就附表一編號1 至9 部分，核被告所為係犯刑法第30條第1
    項、第339 條第1 項之幫助詐欺取財罪，其與「大輝」、「
    阿南」、林志鴻及郭惠生等上開從事盜接電話行為之人間，
    有犯意聯絡及行為分擔，應依修正前刑法第28條規定，論以
    幫助犯之共同正犯。又被告上開9 次幫助行為間，時間近接
    ，犯罪構成要件相同，為連續犯，應依修正前刑法第56條規
    定，論以連續犯一罪。
  2.就附表二各編號部分，核被告所為係犯電信法第56條第1 項
    盜接電信設備罪，其與「大輝」、「阿南」、林志鴻及郭惠
    生等上開從事盜接電話行為之人間，有犯意聯絡及行為分擔
    ，應依修正前刑法第28條規定，論以共同正犯。又被告此部
    分如附表二所示共計102 次之行為間，時間近接，犯罪構成
    要件相同，為連續犯，應依修正前刑法第56條規定，論以連
    續犯一罪。
  3.被告上開所犯共同連續幫助詐欺取財罪及共同連續盜接電信
    設備罪間，其所為盜接電信設備行為，係為達幫助他人詐欺
    取財罪之目的，二罪間有方法、目的之牽連犯關係，應依修
    正前刑法第55條規定，論以牽連犯一罪，並從較重之共同連
    續盜接電信設罪處斷，並依修正前刑法第56條連續犯之規定
    ，加重其刑。
  (二)就被告於95年7月1日以後之犯行部分：
  1.就附表一編號10至13部分，核被告4 次所為，均係犯刑法第
    30條第1 項、第339 條第1 項之幫助詐欺取財罪，其與「大
    輝」、「阿南」、林志鴻及郭惠生等上開從事盜接電話行為
    之人間，有犯意聯絡及行為分擔，均應依刑法第28條規定，
    論以幫助犯之共同正犯。又被告上開4 次幫助行為間，因係
    分次提供詐欺集團不同電話而幫助實施詐欺行為，故其4 次
    行為應犯意各別，且因刑法修正後刪除刑法第56條連續犯之
    規定，故該4 次犯行，應分論併罰。
  2.就附表三各編號部分，核被告64次所為，均係犯電信法第56
    條第1 項盜接電信設備罪，其與「大輝」、「阿南」、林志
    鴻及郭惠生等上開從事盜接電話行為之人間，有犯意聯絡及
    行為分擔，均應依修正前刑法第28條規定，論以共同正犯。
    又被告此部分如附表三所示共計64次之行為間，因係在同時
    、地，對不同被害之處所而為之盜接行為，故其各次行為間
    應犯意各別，且因刑法修正後刪除刑法第56條連續犯之規定
    ，故該64次犯行，應分論併罰。
  3.按基於一個犯罪決意，實施數犯罪構成要件之行為，彼此實
    施行為完全、大部分或局部同一，且犯罪目的單一，依一般
    社會通念，認應評價為一罪方符合刑罰公平原則，如予數罪
    併罰，反有過度處罰之疑，與人民法律感情亦未契合；是於
    牽連犯廢除後，適度擴張一行為概念，認此情形為一行為觸
    犯數罪名之想像競合犯，方屬適當，得評價為一個犯罪行為
    ，論以想像競合犯（最高法院97年度台上字第1880號判決意
    旨參照）。被告就附表一編號10至13之4 次幫助詐欺犯行，
    其分別係提供如附表三編號6 、31、28及60之盜接電話，供
    詐欺集團實施詐欺犯行使用，該等各次犯行，均係分別基於
    幫助他人詐取被害人金錢目的之單一行為決意，因而為盜接
    電話並提供使用，其該等盜接電信設備、幫助詐欺取財等之
    因果歷程，雖符合2 個犯罪構成要件，惟依社會通念，各次
    犯行認應評價為一罪方符合刑罰公平原則，是以被告該部分
    所犯2 罪間，均應認係一行為所犯之數罪名，為想像競合犯
    ，此部分應分別依刑法第55條之規定，從一重論以電信法第
    56條第1 項之盜接電信設備罪，並與附表三其他60次之盜接
    電信設備罪，分論併罰。
  4.又按刑事法上集合犯之概念，乃指本質上具有反覆、延續實
    行之特徵，立法時予以特別歸類，定為犯罪構成要件之行為
    要素，亦即就某些在密切接近之一定時、地，所持續實行之
    同種類複次行為，依照社會通念，將之歸為一個行為，成為
    包括之一罪，給予一個刑法評價。是關於集合犯之判斷，除
    應考量行為人主觀上是否出於反覆實行之概括犯意外，尚應
    斟酌客觀上之法律規範本來意涵、實現該犯罪目的之必要手
    段、社會生活經驗中該犯罪必然反覆實行之常態與社會之通
    念等因素（最高法院97年度台上字第4391號判決意旨參照）
    。被告此部分所犯之4 次幫助詐欺取財罪及64次盜接電信設
    備罪，於一般生活中，均難認持續為之屬常態，社會通念尤
    難容許一再違犯，立法者更無將之特別歸類為包括一罪之設
    計原意，自應依一般法律適用原則，以一行為一罪一罰處遇
    之，檢察官起訴認應各論以集合犯之實質一罪論處，尚不足
    採，併此敘明。
  5.再按連續犯之成立，除主觀上須基於一個概括之犯意外，客
    觀上須先後數行為，逐次實施而具連續性，侵害數個同性質
    之法益，其每一前行為與次行為，依一般社會健全觀念，在
    時間差距上，可以分開，在刑法評價上，各具獨立性，每次
    行為皆可獨立成罪，構成同一之罪名，始足當之；如數行為
    於同時同地或密切接近之時地實施，侵害同一之法益，各行
    為之獨立性極為薄弱，依一般社會健全觀念，在時間差距上
    ，難以強行分開，在刑法評價上，以視為數個舉動之接續施
    行，合為包括之一行為予以評價，較為合理，則屬接續犯，
    而為包括之一罪（最高法院86年度台上字第3295號判例意旨
    參照）。查被告上開4 次幫助詐欺取財行為及64次盜接電信
    設備行為，雖時間近接，但均非侵害同一法益，各行為又均
    具獨立性，依一般社會健全觀念，各次行為亦可分離評價，
    故其均不合於上開接續犯之定義，而難分別論以接續犯一罪
    ，亦併此敘明。
五、公訴意旨認：被告係自93年10月間起，至95年8 月8 日查獲
    時止，均有上開犯行，因認被告自93年10月間起，至94年9
    月22日以前（即附表一編號1 之犯行前），亦涉有上開犯嫌
    云云。惟按犯罪事實應依證據認定之，無證據不得認定犯罪
    事實，刑事訴訟法第154 條第2 項定有明文。又認定犯罪事
    實所憑之證據，雖不以直接證據為限，間接證據亦包括在內
    ；然而無論係直接或間接證據，其為訴訟上之證明，須於通
    常一般之人均不致有所懷疑，而得確信其為真實之程度者，
    始得據為有罪之認定，倘其證明尚未達到此一程度，而有合
    理性之懷疑存在時，即難為有罪之認定（最高法院76年度台
    上字第4986號判例意旨參照）。另按被告或共犯之自白，不
    得作為有罪判決之唯一證據，仍應調查其他必要之證據，以
    察其是否與事實相符，刑事訴訟法第156 條第2 項亦定有明
    文，亦即仍須有補強證據以擔保該被告自白之真實性，始得
    採為斷罪之依據。又所謂補強證據，則指除該自白或不利於
    己之陳述本身之外，其他足以證明自白之犯罪事實確具有相
    當程度真實性之證據而言，雖所補強者，非以事實之全部為
    必要，但亦須因補強證據與自白之相互利用，足使犯罪事實
    獲得確信者，始足當之（最高法院92年度台上字第3298判決
    意旨參照）。經查，被告雖自承於93年10月間起，即介紹郭
    惠生、洪炎棠等人與詐欺集團成員認識之事實，且共犯洪炎
    棠、郭惠生等人亦供承：自93年10月間起，受僱於被告等語
    ，惟本案僅有積極證據證明，詐欺集團於94年9 月23日起（
    即附表編號1 之犯行），始有利用被告等人盜接之電話實施
    詐欺犯行之事實，在此之前，則除被告及上開共犯之自白外
    ，則均無積極證據可以證明被告有幫助詐欺取財或盜接電信
    設備犯行之事實，依上開說明，仍不能據此即認定被告此部
    分之犯行。因檢察官起訴認被告此部分之犯嫌，與本院論罪
    之犯行部分間，有連續犯或牽連犯之裁判上一罪關係，爰之
    就此部分，不另為無罪之諭知，併此敘明。
六、原審因認被告犯罪事證明確，而予依法論科，固非無見；惟
    查：(1)被告上開所為，於刑法修正前，其多次犯行，應論以
    共同連續盜接電信設備罪一罪，於刑法修正後，則應分論併
    罰，業如上述，原審判決則不論刑法修正前後，一律論以接
    續犯之一個幫助詐欺取財罪及盜接電信設備罪，並就該2 罪
    間，分論併罰，尚有違誤；(2)附表二編號25之盜接電話，依
    被害人戊○○○之指述，應係於95年3 月9 日即遭盜接，而
    於同日供詐欺集團成員使用以詐騙被害人，原審判決認係於
    95 年4月27日始遭盜接，亦有未恰。被告否認部分犯行，並
    指摘原審判決量刑過重而提起上訴，為無理由；檢察官上訴
    ，認被告所為係詐欺取財罪之共同正犯，亦無理由，但檢察
    官上訴，認被告於刑法修正後之犯行部分，應分論併罰，則
    有理由。惟原審判決又有上開違誤，自應由本院將原審判決
    予以撤銷改判。審酌被告年輕體健，花樣年華，不知從事正
    當之工作而為營生，卻貪圖近利，僱用郭惠生等人任意盜接
    他人電話後復將所盜接電話提供詐欺集團使用，所為非但侵
    害電話原所有人及使用人權益，並且助長詐欺集團之氣焰，
    使被害人受到鉅額金錢之損失（本案詐欺被害人之損失共計
    13,264,384元），並增加對詐欺集團成員查緝、追償之困難
    ，於社會危害不輕，復念被告並無前科犯行，素行尚好，態
    度尚可，及犯罪之動機、目的、手段及被告之角色分工及罪
    責輕重等一切情狀，爰就被告所犯之各罪，分別量處如主文
    第2 項所示之刑，以示懲儆。另被告上開犯行之時間，均係
    在96年4 月24日以前，合於中華民國九十六年罪犯減刑條例
    所定之減刑條件，均應依法予以減刑二分之一。再本院考量
    ，被告所為上開犯罪行為，均係於短時間內，基於幫助詐欺
    取財之犯罪目的，而以相同方法實施之社會侵害性行為，故
    其整體之社會侵害性，較之以不同目的、不同犯罪行為而為
    之數罪較輕，爰參酌刑罰目的及公平性，而就被告所犯上開
    65罪之有期徒刑部分，定其應執行刑為有期徒刑4 年。又扣
    案之T 型板手2 支、轉接工具1 組及盜接號碼單1 張等物品
    ，係共犯蘇鼎傑、卓世偉2 人用以從事盜接電話所用之物，
    且被告蘇鼎傑所有，業經蘇鼎傑、卓世偉陳明在案（見原審
    卷二第185 頁背面），且蘇鼎傑應係用於每次盜接電話之犯
    行，爰依刑法第38條第1 項第2 款規定，在每罪項下，分別
    宣告沒收之。
據上論結，應依刑事訴訟法第369 條第1 項前段、第364 條、第
299 條第1 項前段，電信法第56條第1 項，刑法第11條前段、第
2 條第1 項、第28條、第30條第1 項、第339 條第1 項、第55條
、第38條第1 項第2 款、修正前刑法28條、第56條、第55條、第
51條第5 款、第9 款，刑法施行法第1 條之1 ，中華民國九十六
年罪犯減刑條例第2 條第1 項第3 款、第7 條、第11條，判決如
主文。
本案經檢察官林敏惠到庭執行職務。
中    華    民    國    98    年    3     月    25    日
                  刑事第七庭    審判長法  官  莊飛宗
                                      法  官  孫啟強
                                      法  官  邱明弘
以上正本證明與原本無異。
如不服本判決應於收受本判決後10日內向本院提出上訴書狀，其
未敘述上訴理由者，並得於提起上訴後10日內向本院補提理由書
狀（均須按他造當事人之人數附繕本）「切勿逕送上級法院」。
中    華    民    國    98    年    3     月    25    日
                                      書記官  曾允志
附錄論罪科刑法條：
中華民國刑法第339條（普通詐欺罪）
意圖為自己或第三人不法之所有，以詐術使人將本人或第三人之
物交付者，處 5 年以下有期徒刑、拘役或科或併科 1 千元以下
罰金。
以前項方法得財產上不法之利益或使第三人得之者，亦同。
前二項之未遂犯罰之。
電信法第56條
意圖為自己或第三人不法之利益，以有線、無線或其他電磁方式
，盜接或盜用他人電信設備通信者，處 5 年以下有期徒刑，得
併科新台幣150 萬元以下罰金。
意圖供自己或第三人盜接或盜用他人電信設備通信，而製造、變
造或輸入電信器材者，處 1 年以上 7 年以下有期徒刑，得併科
新台幣 3 百萬元以下罰金。意圖供第三人盜接或盜用他人電信
設備通信，而販賣、轉讓、出租或出借電信器材者，亦同。
意圖供自己或第三人犯罪之用而持有前項之電信器材者，處 3 年
以下有期徒刑，得併科新台幣 50 萬元以下罰金。
第 1 項及第 2 項之未遂犯罰之。
附表一
┌─┬────┬───┬──────────┬───────┐
│編│被害人  │時間  │ 犯   罪   方   法  │被騙金額（新臺│
│號│        │      │                    │幣）          │
├─┼────┼───┼──────────┼───────┤
│  │        │      │詐騙集團成員詐稱被害│2,129,153元   │
│1 │乙○○  │94.9. │人個人資料外洩，被害│              │
│  │        │23    │人不知有詐而與自稱警│              │
│  │        │      │政署刑事警察局陳先生│              │
│  │        │      │及中央存保局陳主任聯│              │
│  │        │      │絡，並依對方指示，至│              │
│  │        │      │銀行辦理語音轉帳及約│              │
│  │        │      │定轉帳帳戶，以致帳戶│              │
│  │        │      │護之款項被轉出（詐騙│              │
│  │        │      │集團成員使用之盜接電│              │
│  │        │      │話為00-0000000、07-7│              │
│  │        │      │2790 80）           │              │
├─┼────┼───┼──────────┼───────┤
│  │        │      │詐稱被害人個人資料外│2,095,300元   │
│2 │壬○○  │94.9. │洩，被害人不知有詐而│              │
│  │        │28    │與自稱警政署刑事警察│              │
│  │        │      │局何警官及中央存保局│              │
│  │        │      │江先生聯絡，並依對方│              │
│  │        │      │指示，至銀行辦理語音│              │
│  │        │      │轉帳及約定轉帳帳戶，│              │
│  │        │      │以致帳戶護之款項被轉│              │
│  │        │      │出（詐騙集團成員使用│              │
│  │        │      │之盜接電話為00-00000│              │
│  │        │      │77 ）               │              │
├─┼────┼───┼──────────┼───────┤
│  │        │94.9. │詐稱被害人個人資料外│2,999,540元   │
│3 │寅○○  │30    │洩，被害人不知有詐而│              │
│  │        │      │與自稱警政署刑事警察│              │
│  │        │      │局李先生及中央存保局│              │
│  │        │      │江先生聯絡，並依對方│              │
│  │        │      │指示，至銀行辦理語音│              │
│  │        │      │轉帳及約定轉帳帳戶，│              │
│  │        │      │以致帳戶護之款項被轉│              │
│  │        │      │出（詐騙集團成員使用│              │
│  │        │      │之盜接電話為00-00000│              │
│  │        │      │16 、07-0000000）   │              │
│  │        │      │                    │              │
├─┼────┼───┼──────────┼───────┤
│  │        │95.3.9│假稱係臺中地方法院檢│475,000元     │
│4 │戊○○○│      │察署檢察官，要求被害│              │
│  │        │      │人須轉帳至信託帳戶，│              │
│  │        │      │致被害人不知有詐，而│              │
│  │        │      │依對方指示轉帳（詐騙│              │
│  │        │      │集團成員使用之電話為│              │
│  │        │      │00-00000000）       │              │
├─┼────┼───┼──────────┼───────┤
│5 │丑○○  │95.4. │假稱係法院人員，指被│574,079元     │
│  │        │27    │害人信用卡遭盜刷，要│              │
│  │        │      │求被害人至銀行辦理語│              │
│  │        │      │音轉帳，以致帳戶護之│              │
│  │        │      │款項被轉出（詐騙集團│              │
│  │        │      │成員使用之盜接電話為│              │
│  │        │      │00-00000000）       │              │
│  │        │      │                    │              │
├─┼────┼───┼──────────┼───────┤
│6 │丙○○  │95.4. │假稱係警政署檢察官，│529,000元     │
│  │        │27    │被害人身份遭冒用，如│              │
│  │        │      │果要息事必須匯錢給他│              │
│  │        │      │，致被害人不知有詐，│              │
│  │        │      │而依對方指示匯款（詐│              │
│  │        │      │騙集團成員使用之盜接│              │
│  │        │      │電話為00-00000000） │              │
├─┼────┼───┼──────────┼───────┤
│7 │癸○○  │95.4. │詐稱被害人行動電話遭│311,617元     │
│  │        │28    │冒用，須至銀行辦理語│              │
│  │        │      │音轉帳，致被害人不知│              │
│  │        │      │有詐，而依指示辦理，│              │
│  │        │      │並將語音密碼提供給對│              │
│  │        │      │方，以致帳戶之款項被│              │
│  │        │      │轉出（詐騙集團成員使│              │
│  │        │      │用之盜接電話為02-224│              │
│  │        │      │0915 2）            │              │
├─┼────┼───┼──────────┼───────┤
│8 │劉惠萍  │95.5.2│假稱係書記官助理，要│210,000元     │
│  │        │      │求被害人將款項匯至指│              │
│  │        │      │定帳戶內以配合辦案，│              │
│  │        │      │致使被害人不知有詐，│              │
│  │        │      │依其指示匯款（詐騙集│              │
│  │        │      │團成員使用之盜接電話│              │
│  │        │      │為00-00000000）     │              │
│  │        │      │                    │              │
├─┼────┼───┼──────────┼───────┤
│9 │子○○  │95.5.3│詐稱係檢察官，指被害│163,000元     │
│  │        │      │人信用卡遭盜刷，必須│              │
│  │        │      │匯款至指定帳戶，致被│              │
│  │        │      │害人不知有詐，而依指│              │
│  │        │      │示匯款（詐騙集團成員│              │
│  │        │      │使用之盜接電話為02-2│              │
│  │        │      │0000000）           │              │
├─┼────┼───┼──────────┼───────┤
│10│丁○○  │95.7. │以電話假稱被害人係洗│1,070,000元   │
│  │        │12    │錢涉嫌人，檢察官要凍│              │
│  │        │      │結帳戶，須將錢轉至指│              │
│  │        │      │定帳戶，致被害人不知│              │
│  │        │      │有詐，而依對方指示辦│              │
│  │        │      │理語音轉帳，以致帳戶│              │
│  │        │      │之款項被轉出（詐騙集│              │
│  │        │      │團成員使用之盜接電話│              │
│  │        │      │為00-00000000）     │              │
│  │        │      │                    │              │
├─┼────┼───┼──────────┼───────┤
│11│己○○  │95.7. │詐稱係檢察官，要求被│321,000元     │
│  │        │24    │害人匯款至指定帳戶，│              │
│  │        │      │致被害人不知有詐，而│              │
│  │        │      │依指示匯款（詐騙集團│              │
│  │        │      │成員使用之盜接電話為│              │
│  │        │      │00-00000000）       │              │
│  │        │      │                    │              │
├─┼────┼───┼──────────┼───────┤
│12│庚○○  │95.7. │詐稱被害人身份資料被│2,190,030元   │
│  │        │24    │冒用，被害人不知有詐│              │
│  │        │      │而與自稱電信警察隊李│              │
│  │        │      │警官及金融管理防制中│              │
│  │        │      │心高專員等人聯絡，並│              │
│  │        │      │依對方指示，至銀行辦│              │
│  │        │      │理語音轉帳至指定帳戶│              │
│  │        │      │，以致帳戶護之款項被│              │
│  │        │      │轉出（詐騙集團成員使│              │
│  │        │      │用之盜接電話為02-261│              │
│  │        │      │84835）             │              │
│  │        │      │                    │              │
├─┼────┼───┼──────────┼───────┤
│13│辛○○  │95.8.7│詐稱被害人身份資料被│196,665元     │
│  │        │      │冒用，被害人不知有詐│              │
│  │        │      │而與自稱警官、檢察官│              │
│  │        │      │及助理律師等人聯絡，│              │
│  │        │      │並依對方指示，至銀行│              │
│  │        │      │辦理網路銀行轉帳，並│              │
│  │        │      │將密碼提供給對方，以│              │
│  │        │      │致帳戶護之款項被轉出│              │
│  │        │      │（詐騙集團成員使用之│              │
│  │        │      │盜接電話為00-0000000│              │
│  │        │      │2）                 │              │
│  │        │      │                    │              │
└─┴────┴───┴──────────┴───────┘
附表二：


司法院資訊處製作；財團法人民間司法改革基金會備份。
